臺灣臺中地方法院刑事判決　　　　　　　　　　　　九十三年度交訴字第一九號
　　公　訴　人　臺灣臺中地方法院檢察署檢察官
　　被　　　告　乙○○
右列被告因公共危險等案件，經檢察官提起公訴（九十三年度偵字第六一二六號），
本院合議庭裁定適用簡式審判程序，判決如左：
    主  文
乙○○駕駛動力交通工具肇事，致人受傷而逃逸，處有期徒刑陸月，如易科罰金，以
佰元折算壹日。緩刑貳年。
被訴過失傷害部分，公訴不受理。
    犯罪事實
一、乙○○於民國九十三年三月十八日下午六時許，駕駛車牌號碼Ｈ五─六八三六號
    自用小客車自臺中市東區十甲里十甲東巷二四弄五號二樓之二住處出發欲前往臺
    中市○○○路某修車廠維修該車，沿著臺中市○○路往大雅路方向行駛，於同日
    下午六時五十分許，行經漢口路與大雅路交岔路口，應注意汽車行駛時之車前狀
    況，作隨時停車之準備，而依當時天候晴，路面狀況良好，無障礙物、無缺陷，
    視線良好，並無不能注意之情事，詎竟疏未注意及此，仍貿然右轉沿大雅路往武
    昌街方向行駛，斯時，適有甲○○騎乘車牌號碼ＴＣＬ─二０七號重型機車沿著
    大雅路往武昌街即由東往西行駛，亦疏未注意行車時之車前狀況，而依當時情形
    亦無不能注意之情事，亦疏未注意及此，貿然行駛，不慎在該路口撞及乙○○之
    上開自用小客車左前車頭，甲○○因而人車倒地，並受有右膝擦傷之傷害（傷害
    部分業據撤回告訴）。乙○○肇事後，即將該自用小客車停於大雅路路旁，並下
    車向甲○○稱闖紅燈很危險等語後，並未留在現場協助調查肇事原因及責任歸屬
    ，即基於肇事逃逸之犯意，駕駛上開車輛沿著大雅路方向逃逸，嗣經路人記下車
    牌號碼告之甲○○，報警循線查獲。
二、案經被害人甲○○訴由臺中市警察局第二分局報告臺灣臺中地方法院檢察署檢察
    官偵查起訴。
    理  由
壹、有罪部分：
一、右揭肇事逃逸之犯罪事實，已據被告乙○○於本院審理中供認不諱，核與告訴人
    甲○○指訴之情節相符，並有道路交通事故調查報告表、現場照片、中國醫藥大
    學附設醫院診斷證明書附卷可稽。按汽車駕駛人駕駛汽車肇事致人受傷或死亡，
    應即採取救護或其他必要措施，並向警察機關報告，不得駛離或逃逸，道路交通
    管理處罰條例第六十二條第一項定有明文。又因道路交通事故之發生，常非於己
    之鄰親家里，時有告救不能情事，乃科以肇事者須即採取救護或其他必要措施，
    並應向警察機關報告之法定義務，以防因就醫延誤致生無謂傷亡，並俾得通知傷
    亡者家屬到場，以明責任，是凡肇事人於行車肇事致人受傷或死亡，未即採取救
    護或其他必要措施，並向警察機關報告，即駕車逃逸者，均應依該規定處罰，至
    其嗣後是否受刑事訴追及已否與被害人達成民事和解，賠償損失，對其應受處罰
    乙節，並不生影響。職是之故，汽車駕駛人駕駛汽車肇事，不論其責任之歸屬為
    何，即有義務留在肇事現場，採取救護或其他必要措施，並向警察機關報告，以
    維護他人之生命與其他用路人之交通安全。其立法目的，既係促使駕駛人於肇事
    致死傷後，能對被害人即時救護，報告警察機關，以減少死傷，是該罪之成立祇
    以行為人有駕駛動力交通工具肇事，致人死傷而逃逸之事實為已足，至行為人之
    肇事有否過失，則非所問（最高法院九十二年度臺上字第四四六八號刑事判決參
    照）。本件被告駕駛車輛撞擊被害人致其人車倒地，且依附卷照片告訴人駕駛車
    輛車頭已受有撞擊擦痕，告訴人所騎乘係機車，一般機車倒地情形均會造成機車
    駕駛人或乘客受傷，被告亦自承知悉發生擦撞，是以被告對告訴人當場受有傷害
    應已有認識，其竟未採取救護或其他必要措施，並向警察機關報告，即逕行駕車
    離去嗣經警循線查獲，其肇事逃逸已甚灼然。是被告肇事逃逸之犯行，堪以認定
    。
二、核被告乙○○所為係犯刑法第一百八十五條之四之肇事逃逸罪。爰審酌被告肇事
    後更棄被害人甲○○於不顧，其罪行甚重，惟念其犯罪後業與被害人甲○○達成
    和解，告訴人表示不願追究，取得被害人諒解，犯罪後態度尚稱良好等一切情狀
    ，從輕量處如主文所示之刑，並諭知易科罰金之折算標準。又查被告乙○○前雖
    曾因贓物罪經臺灣高等法院臺中分院判處有期徒刑一年六月確定，已於八十四年
    六月九日執行完畢，有臺灣高等法院被告全國前案紀錄表及臺灣臺中地方法院檢
    察署刑案資料查註紀錄表各一份附卷可稽，然被告於該案執行完畢迄今均未曾再
    行犯罪，該案執行完畢至今亦已逾八年，雖於本件復犯本罪，惟被告已與被害人
    甲○○達成和解，被告經此教訓，當知謹慎而無再犯之虞，本院認所宣告之刑，
    以暫不執行為宜，爰併宣告緩刑二年，以勵自新。
貳、不受理部分：
一、公訴意旨另以：被告乙○○於九十三年三月十八日下午六時許，駕駛車牌號碼Ｈ
    五─六八三六號自用小客車自臺中市東區十甲里十甲東巷二四弄五號二樓之二住
    處出發欲前往臺中市○○○路某修車廠維修該車，沿著臺中市○○路往大雅路方
    向行駛，於同日下午六時五十分許，行經漢口路與大雅路交岔路口，應注意汽車
    行駛時之車前狀況，作隨時停車之準備，而依當時天候晴，路面狀況良好，無障
    礙物、無缺陷，視線良好，並無不能注意之情事，詎竟疏未注意及此，仍貿然右
    轉沿大雅路往武昌街方向行駛，斯時，適有被害人甲○○騎乘車牌號碼ＴＣＬ─
    二０七號重型機車沿著大雅路往武昌街即由東往西行駛，亦疏未注意行車時之車
    前狀況，而依當時情形亦無不能注意之情事，亦疏未注意及此，貿然行駛，不慎
    在該路口撞及乙○○之上開自用小客車左前車頭，甲○○因而人車倒地，並受有
    右膝擦傷之傷害。因認被告乙○○涉有刑法第二百八十四條第一項前段之過失傷
    害罪嫌等語。
二、按告訴乃論之罪，告訴人於第一審辯論終結前，得撤回其告訴；又告訴經撤回者
    ，應諭知不受理之判決，刑事訴訟法第二百三十八條第一項、第三百零三條第三
    款，分別定有明文。本件被告乙○○經檢察官依刑法第二百八十四條第一項前段
    之過失傷害罪提起公訴，依刑法第二百八十七條前段之規定，須告訴乃論。茲據
    告訴人甲○○具狀撤回其告訴，有撤回告訴狀附卷可稽，揆諸首開說明，爰諭知
    不受理之判決。
據上論斷，應依刑事訴訟法第二百七十三條之一第一項、第二百九十九條第一項前段
、第三百零三條第三款，刑法第一百八十五條之四、第四十一條第一項前段、第七十
四條第二款，罰金罰鍰提高標準條例第二條，判決如主文。
本案經檢察官葉芳如到庭執行職務。
中      華      民      國    九十三    年     十一     月      九      日
                              臺灣臺中地方法院交通法庭
                                  法  官  張  清  洲
右正本證明與原本無異。
如不服本判決，應於送達後十日內向本院提出上訴狀（須附繕本），上訴於臺灣高等
法院臺中分院。
                                  書記官
中      華      民      國    九十三    年     十一     月      九      日
附錄論罪科刑法條
刑法第一百八十五條之四：
駕駛動力交通工具肇事，致人死傷而逃逸者，處六月以上五年以下有期徒刑。
